【裁判字號】    95,訴,1507
【裁判日期】    950825
【裁判案由】    槍砲彈藥刀械管制
【裁判全文】
臺灣板橋地方法院刑事判決              95年度訴字第1507號
公  訴  人  臺灣板橋地方法院檢察署檢察官
被      告  甲○○
選任辯護人  王勝彥律師
上列被告因違反槍砲彈藥刀械管制條例案件，經檢察官提起公訴
（95年度偵字第9885號），本院判決如下：
    主  文
甲○○未經許可，持有可發射子彈具有殺傷力之改造槍枝，累犯
，處有期徒刑參年陸月，併科罰金新臺幣拾萬元，罰金如易服勞
役，以新臺幣壹仟元折算壹日。扣案之改造槍枝壹枝（含彈匣壹
個，槍枝管制編號0000000000）沒收之。
    事  實
一、甲○○前於民國88年間因強盜案件，經臺灣臺東地方法院以
    88年度訴字第55號刑事判決判處有期徒刑3 年，嗣經臺灣高
    等法院花蓮分院以88年度上訴字第149 號刑事判決駁回上訴
    而確定，經入監執行，於90年7 月6 日縮刑期滿假釋出監，
    迄91年7 月16日縮刑期滿未經撤銷假釋，以已全部執行完畢
    論。詎仍不知悔改，明知可發射子彈具有殺傷力之改造槍枝
    ，係槍砲彈藥刀械管制條例所定之管制物品，非經中央主管
    機關之許可，不得無故持有，竟基於持有可發射子彈具有殺
    傷力之改造槍枝之犯意，於不詳時間，以不詳方法取得由仿
    FN廠1910型半自動手槍製造之槍枝換裝土造金屬槍管改造而
    成、可發射子彈具有殺傷力之改造槍枝1 枝（含彈匣1 個，
    槍枝管制編號0000000000）而持有之，嗣並將之藏置在其位
    於臺北縣五股鄉○○路57號16樓之1 租屋處之主臥室房間櫃
    子裡。迨至95年1 月17日18時10分許，為警持搜索票進入上
    址租屋處搜索，在該處主臥室房間之櫃子裡起出改造槍枝1
    枝（含彈匣1 個，槍枝管制編號0000000000），始循線查悉
    上情。
二、案經臺北縣政府警察局蘆洲分局報請臺灣板橋地方法院檢察
    署檢察官偵查起訴。
    理  由
一、證據能力部分：
（一）證人即被告同居女友乙○○於95年1 月18日之警詢筆錄（
      見95年度偵字第2180號卷第10至12頁），雖屬被告以外之
      人於審判外之言詞陳述紀錄，惟當事人及辯護人知此情形
      ，均未於言詞辯論終結前聲明異議，依刑事訴訟法第159
      條之5 第2 項規定，應認已同意上開證述得作為本案證據
      ，經本院審酌該警詢筆錄製作之目的、方式、受詢問人為
      具備通常智識程度之成年人、詢問人亦未使用不正手段等
      一切客觀情狀，認可信度甚高，依同條第1 項規定，應有
      證據能力。又乙○○於同日之偵訊筆錄（同上卷第49、50
      頁），為被告以外之人於偵查中向檢察官所為之陳述，且
      經乙○○具結在卷，合於法定要件，復查無「顯有不可信
      之情況」，依刑事訴訟法第159 條之1 第2 項規定，乃傳
      聞證據之例外情形，亦有證據能力。
（二）扣案之改造槍枝1 枝，經臺北縣政府警察局蘆洲分局送請
      內政部警政署刑事警察局鑑定後所出具之95年2 月13日刑
      鑑字第0950014841號槍彈鑑定書1 件（同上卷第59至61頁
      ），其性質雖屬被告以外之人於審判外之書面陳述紀錄，
      而為傳聞證據，且非係由法院或檢察官所囑託為鑑定者，
      難認為刑事訴訟法第206 條規定為傳聞例外之鑑定報告。
      但上開槍彈鑑定書縱不符刑事訴訟法第159 條之1 至之4
      之規定，其屬傳聞證據一節，亦應為當事人及辯護人於本
      院調查證據時所已知，而當事人及辯護人於本院準備程序
      中均未就證據能力部分提出爭執，且迄於言詞辯論終結前
      ，亦未就本院所調查之證據主張有刑事訴訟法第159 條第
      1 項不得為證據之情形，依刑事訴訟法第159 條之5 第2
      項、第1 項規定，應認已同意上開槍彈鑑定書得作為本案
      之證據。又上開槍彈鑑定書，為鑑定機關本乎專業，就送
      鑑之槍枝於進行嚴謹之科學鑑定方法後所出具之書面鑑定
      意見，可信度甚高，經本院審酌該等書面陳述作成時之情
      況，認有證據能力，併此敘明。
二、認定犯罪事實之依據：
（一）訊據被告甲○○固坦承扣案之改造槍枝1 枝，係伊藏置在
      臺北縣五股鄉○○路57號16樓之1 租屋處之主臥房間櫃子
      裡，惟矢口否認有何持有槍枝之犯行，辯稱：該槍枝係友
      人姜東軒所遺留，緣姜東軒曾於92年1 、2 月間向伊借住
      當時位於臺北縣五股鄉○○路72號7 樓租屋處房間，於離
      開後，伊在房間床底下發現1 個牛皮紙袋，打開後看到槍
      枝，伊立即打電話聯繫姜東軒，姜東軒承認槍枝是他的，
      伊有要求姜東軒前來取回，於姜東軒取回之前，伊用原來
      的牛皮紙袋將該槍枝包好，放在房間櫃子裡藏起來，後來
      搬到現址租屋處，將整個櫃子一併搬過去，因伊有答應同
      居女友乙○○要從良，不敢讓乙○○知道這件事，又因害
      怕姜東軒對伊不利，且伊有前科，始不敢報警處理，後來
      姜東軒始終沒有過來取回槍枝，迄92年10、11月間，姜東
      軒的電話就打不通，直至接獲本件起訴書，始知姜東軒已
      經死亡，該槍枝自始至終均不在伊之實力支配範圍云云。
（二）經查：
   1、本件係警方於95年1 月17日18時10分許，持搜索票前往被
      告位於臺北縣五股鄉○○路57號16樓之1 租屋處實施搜索
      ，當場在該處主臥室房間之櫃子裡，起獲扣案之改造槍枝
      1 枝之事實，此有搜索票影本1 紙、現場照片8 幀附卷可
      稽，並有上開改造槍枝1 枝扣案可證。而上開扣案槍枝，
      經送內政部警政署刑事警察局鑑驗結果，認送鑑改造槍枝
      1 枝（含彈匣1 個，槍枝管制編號0000000000），係由仿
      FN廠1910型半自動手槍製造之槍枝，換裝土造金屬槍管改
      造而成之改造槍枝，機械性能良好，可供擊發適用子彈使
      用，認具殺傷力等情，有該局95年2 月13日刑鑑字第0950
      014841號槍彈鑑定書1 件在卷足憑。又上址租屋處之主臥
      室房間，僅被告及其同居女友乙○○二人居住，放置槍枝
      之櫃子，平時係被告在使用等情，業據證人乙○○於警詢
      及檢察官偵訊時陳明屬實。且被告亦自承扣案之改造槍枝
      ，係伊藏置在上址租屋處主臥室房間之櫃子裡無訛，足認
      扣案之改造槍枝，於本件為警查獲之前，係由被告自行決
      定放置何處，所置地點並在被告居住使用之領域內，自屬
      被告實力支配範圍無疑。從而，縱因被告否認犯罪，致本
      院無從查悉被告開始持有上開槍枝之時間及該槍枝之來源
      ，惟被告迄至本件為警查獲時止，其確有持有可發射子彈
      具有殺傷力之改造槍枝之犯行，甚為明確。
   2、被告雖以前詞置辯，然查：被告所稱之姜東軒，已於92年
      9 月18日死亡，有個人基本資料查詢結果1 件可稽，本院
      固無從傳喚姜東軒到庭對質，但姜東軒於離去之際，何以
      於未告知被告之情形下，擅將該槍枝遺留在被告房間之內
      ？甚至於被告打電話告知發現槍枝後，仍長期不予取回？
      核與一般常情有違。蓋具有殺傷力之改造槍枝，係屬槍砲
      彈藥刀械管制條例所明定之管制物品，持有上開物品即足
      構成犯罪，倘扣案之槍枝原係姜東軒持有無訛，衡情姜東
      軒為免犯行曝光，理應防止不相干之他人知悉其持有槍枝
      之事實，豈有輕率持往他人房間後，隨即遺留在他人房間
      內，且事後經被告多方催促取回，均不予置理，徒增其犯
      罪被查獲之風險？況被告係具備通常智識程度之成年人，
      對於持有槍枝罹犯刑典，自無不知之理，倘被告所辯屬實
      ，其於92年2 月間既已發現扣案之改造槍枝，何以長期置
      於自己實力支配之下，更將之藏置在日常起居之房間櫃子
      裡，且於姜東軒於92年9 月18日死亡後，仍繼續持有達2
      年4 個月之久？又被告供稱其與姜東軒係國中同學，並非
      素不相識，理應有相當線索足以探得姜東軒之下落，倘被
      告所辯屬實，其當時多方聯絡姜東軒取回槍枝，應不難探
      知姜東軒死亡之訊息，竟稱遲至本件檢察官提起公訴後，
      始從起訴書之記載知悉姜東軒已歿，亦難另人採信。綜上
      ，足徵被告所辯扣案之改造槍枝係姜東軒所遺留云云，應
      係臨訟編織之詞，意在脫免罪責至明，尚難憑採。
   3、本件警方持搜索票對於被告之上址租屋處進行搜索，原始
      目的雖在查緝被告施用毒品之相關事證，惟於搜索過程中
      ，既經發現另案應扣押之物（即本案之改造槍枝），依刑
      事訴訟法第152 條規定，亦得扣押之，取證程序洵無違法
      之處。雖辯護人為被告辯稱：本件警方查獲扣案之改造槍
      枝，純為「意外」云云。縱係如此，被告既涉犯罪，自應
      依法處理，不能憑此為何有利於被告之認定。又扣案之改
      造槍枝既在被告之房間內起出，被告亦自承係其親自藏放
      無訛，已足認定該槍枝係在被告實力支配之下，至於該槍
      枝上有無採獲被告之指紋，其與本案犯罪要件事實，洵無
      必然之關連性。是辯護人所辯：扣案之槍枝未經採獲被告
      指紋，不符合持有槍枝之要件云云，亦不足採。
（三）綜上所述，本案事證明確，被告犯行堪予認定，應依法論
      科。
三、新舊法之比較適用：
（一）按未經許可持有或寄藏槍砲、彈藥等罪，其持有或寄藏之
      繼續，為行為之繼續，並非狀態之繼續，故一經持有或寄
      藏，其犯罪即告成立，但其完結，須繼續至持有或寄藏行
      為終了時為止，故於終止持有或寄藏之前，均在其犯罪行
      為實施中，其間法律縱有變更，其行為既繼續實施至新法
      施行以後，即與犯罪後法律有變更之情形不同，不生新舊
      法比較適用之問題（最高法院94年度台上字第7255號判決
      、88年度台上字第2968號判決要旨參照）。本件被告甲○
      ○開始持有槍枝之時間，固無從查悉，惟其持有行為繼續
      至95年1 月17日為警查獲時止，揆諸上揭說明，並無比較
      新舊法適用問題，應逕依查獲時即現行槍砲彈藥刀械管制
      條例處斷。
（二）被告行為後，刑法修正條文於95年7 月1 日施行，修正前
      刑法第11條規定：「本法總則於其他法令有刑罰之規定者
      ，亦適用之。但其他法令有特別規定者，不在此限。」修
      正後則規定：「本法總則於其他法律有刑罰或保安處分之
      規定者，亦適用之。但其他法律有特別規定者，不在此限
      。」準此，本件被告所犯槍砲彈藥刀械管制條例之罪（詳
      下述），無論於刑法修正前、後，均有刑法總則之適用。
      而修正後刑法第2 條第1 項規定：「行為後法律有變更者
      ，適用行為時之法律。但行為後之法律有利於行為人者，
      適用最有利於行為人之法律。」係規範行為後法律變更所
      生新舊法律比較適用之準據法，於新法施行後，應適用修
      正後刑法第2 條第1 項之規定，為「從舊從輕」之比較。
      又法律變更之比較適用，比較時應就罪刑有關之共犯、未
      遂犯、想像競合犯、牽連犯、連續犯、結合犯，以及累犯
      加重、自首減輕暨其他法定加減（如身分加減）與加減例
      等一切情形，綜其全部罪刑之結果而為比較；且就比較之
      結果，須為整體之適用，不能割裂分別適用各該有利於行
      為人之法律，此即法律變更之比較適用所應遵守之「罪刑
      綜合比較原則」及「擇用整體性原則」（最高法院24年上
      字第4634號判例、27年上字第2615號判例、95年第8 次刑
      事庭會議決議參照）。經查：
   1、關於累犯之成立，修正前刑法第47條規定：「受有期徒刑
      之執行完畢，或受無期徒或有期徒刑一部之執行而赦免後
      ，5 年以內再犯有期徒刑以上之罪者，為累犯，加重本刑
      至二分之一。」而修正後刑法第47條第1 項則規定：「受
      徒刑之執行完畢，或一部之執行而赦免後，5 年以內故意
      再犯有期徒刑以上之罪者，為累犯，加重本刑至二分之一
      。」亦即，新法就累犯之成立，修正為以故意再犯者為限
      ，而排除因過失再犯罪之情形。查本件被告曾受如事實欄
      所示之有期徒刑執行完畢，有臺灣高等法院被告前案紀錄
      表可憑，其於受有期徒刑執行完畢後，5 年以內，故意再
      犯本件有期徒刑以上之罪，不論依修正前、後之規定，均
      構成累犯。比較適用新舊法，此部分結果並無不同。
   2、被告行為時，關於罰金之最低額，修正前刑法第33條第5
      款規定：「罰金：1 元以上。」經適用罰金罰鍰提高標準
      條例第1 條前段規定得提高至10倍，再依現行法規所定貨
      幣單位折算新臺幣條例第2 條規定折算後，其數額為新臺
      幣30元以上（1 ×10×3 ＝30）。而被告行為後，刑法第
      33條第5 款已修正為：「罰金：新臺幣1 千元以上，以百
      元計算之。」經比較新舊法適用結果，此部分以被告行為
      時之舊法較有利於被告。
   3、被告行為時，關於易服勞役之折算標準，修正前刑法第42
      條第2 項規定：「易服勞役以1 元以上3 元以下折算1 日
      。但勞役期限不得逾6 個月」又依當時仍適用之罰金罰鍰
      提高標準條例第2 條規定（現已刪除），應就其原定數額
      提高為100 倍折算1 日，據此，被告行為時之易科罰金折
      算標準，應以銀元100 元以上300 元以下折算1 日，經依
      現行法規所定貨幣單位折算新臺幣條例予以折算後，應以
      新臺幣300 元以上900 元以下折算1 日。惟95年7 月1 日
      修正公布施行之刑法第42條第3 項規定：「易服勞役以新
      臺幣1 千元、2 千元或3 千元折算1 日。但勞役期限不得
      逾1 年」經比較新舊法適用結果，此部分以修正後之規定
      較有利於被告。
   4、綜上全部比較結果，本件情形，顯以被告行為後之新法規
      定較有利於被告，揆諸上揭說明，應依刑法第2 條第1 項
      但書，適用新法即修正後之規定。又從刑附屬於主刑，除
      法律有特別規定者外，依主刑所適用之法律（最高法院95
      年第8 次刑事庭會議決議參照），故本件扣案物依刑法總
      則所為之沒收，亦應一體適用主刑所適用之新法規定，合
      先敘明。
四、論罪科刑及沒收：
    核被告所為，係犯槍砲彈藥刀械管制條例第8 條第4 項之未
    經許可持有可發射子彈具有傷殺力之改造槍枝罪。被告前於
    88年間因強盜案件，經臺灣臺東地方法院以88年度訴字第55
    號刑事判決判處有期徒刑3 年，嗣經臺灣高等法院花蓮分院
    以88年度上訴字第149 號刑事判決駁回上訴而確定，經入監
    執行，於90年7 月6 日縮刑期滿假釋出監，迄91年7 月16日
    縮刑期滿未經撤銷假釋，以已全部執行完畢論等情，有臺灣
    高等法院被告前案紀錄表可稽，其於有期徒刑執行完畢後5
    年以內，故意再犯本件有期徒刑以上之罪，為累犯，應依修
    正後刑法第47條第1 項規定論以累犯，並加重其刑。爰審酌
    被告漠視法令禁制，任意持有可發射子彈具有殺傷力之改造
    槍枝，足以破壞社會秩序，然查無證據足認其持有槍彈係供
    或擬供其他不法使用，兼衡其犯罪之動機、目的、手段、所
    生危害，及犯後猶飾詞卸責，未見悔意等一切情狀，量處如
    主文所示之刑，並就罰金刑部分，依修正後刑法第42條第3
    項規定，諭知如易服勞役之折算標準，以資懲儆。扣案之可
    發射子彈具有殺傷力之改造槍枝1 枝（含彈匣1 個，槍枝管
    制編號0000000000），為槍砲彈藥刀械管制條例所定之違禁
    物，不問屬於犯人與否，應一體適用主刑所適用之修正後刑
    法第38條第1 項第1 款規定宣告沒收之。
據上論斷，應依刑事訴訟法第299 條第1 項前段，槍砲彈藥刀械
管制條例第8 條第4 項，刑法第11條前段、第2 條第1 項但書、
第47條第1 項、第42條第3 項、第38條第1 項第1 款，判決如主
文。
本案經檢察官蘇揚旭到庭執行職務。
中    華    民    國    95    年    8     月    25    日
                  刑事第十六庭  審判長法  官  陳鴻清
                                      法  官  楊志雄
                                      法  官  朱嘉川
以上正本證明與原本無異。
如不服本判決，應於送達後10日內向本院提出上訴狀。
                                      書記官  林惠齡
中    華    民    國    95    年    8     月    25    日
附錄本案論罪科刑法條全文：
槍砲彈藥刀械管制條例第8 條：
未經許可，製造、販賣或運輸鋼筆槍、瓦斯槍、麻醉槍、獵槍、
空氣槍或第4 條第1 項第1 款所定其他可發射金屬或子彈具有殺
傷力之各式槍砲者，處無期徒刑或5 年以上有期徒刑，併科新臺
幣1 千萬元以下罰金。
未經許可，轉讓、出租或出借前項所列槍枝者，處5 年以上有期
徒刑，併科新臺幣1 千萬元以下罰金。
意圖供自己或他人犯罪之用，而犯前二項之罪者，處無期徒刑或
7 年以上有期徒刑，併科新臺幣1 千萬元以下罰金。
未經許可，持有、寄藏或意圖販賣而陳列第1 項所列槍枝者，處
3 年以上10年以下有期徒刑，併科新臺幣7 百萬元以下罰金。
第1 項至第3 項之未遂犯罰之。


司法院資訊處製作；財團法人民間司法改革基金會備份。
